【裁判字號】    90,交易,429
【裁判日期】    901220
【裁判案由】    過失傷害
【裁判全文】
臺灣高雄地方法院刑事判決                          九十年度交易字第四二九號
    公  訴  人  臺灣高雄地方法院檢察署檢察官
    被      告  乙○○
右列被告因過失傷害案件，經檢察官提起公訴（九十年度偵字第三一七二號），本院
判決如左：
    主  文
乙○○因過失傷害人，處有期徒刑參月，如易科罰金，以參佰元折算壹日。
    事  實
一、乙○○考領有合格重型機車駕駛執照，於民國八十九年十月六日八時三十分許，
    騎乘車牌號碼ＰＷＲ─八六五號重型機車，自高雄市○○路（南北向）一０八號
    前，橫越車道由東向西起駛前進，本應注意起步前應注意前後左右有無障礙物或
    車輛行人，並應讓行進中之車輛行人優先通行，且依當時之天候晴、日間自然光
    線、市區道路○路面乾燥無缺陷、無障礙物、視距良好，依其智識、能力亦無不
    能注意之情事，竟疏未注意讓行進中之車輛優先通行，即貿然起駛前進，適有亦
    考領有合格輕型機車駕照，但未佩戴適當安全帽之甲○○騎乘車牌號碼ＥＣＡ─
七三０號輕型機車，沿佛公路由南向北行駛，至該道路與佛公路一○一巷、一○
    六巷交岔路口時，見乙○○所騎乘之重型機車突自右方駛出而煞避不及，即以其
    所騎乘之輕型機車之前車輪與乙○○所騎乘重型機車之左前車身處發生擦撞，甲
    ○○人車失控而滑倒，並因之受有右股骨骨折之傷害。乙○○於肇事後，對於未
    發覺之犯罪，留在事故現場主動向前往處理事故之警員坦承肇事，並接受裁判。
二、案經乙○○自首及甲○○訴由臺灣高雄地方法院檢察署檢察官偵查起訴。
    理  由
一、訊據被告乙○○承認於右揭時、地，駕駛上開重型機車與告訴人甲○○所騎乘之
    輕型機車發生擦撞，並致告訴人受傷等情不諱，惟矢口否認有何過失之犯行，辯
    稱：當日我自高雄市○○路一０八號騎出來，才剛起步，速度很慢，就被告訴人
    撞上云云。經查：
  （一）被告承認事發當天伊至佛公路一○八號購完早餐，即由東向西駛入佛公路快
        車道，才剛起步，時速約十到十五公里，騎四、五公里不到，即遭告訴人自
        左邊撞上等情非虛；而證人即事發時至現場處理之丙○○○○亦到庭證稱：
        「告訴人是沿佛公路由南向北行，被告是買完早餐由東往西」、「佛公路有
        分快、慢車道，告訴人是為了閃避慢車道上併排停放之白色自用小客車，才
        騎到快車道，告訴人無法從慢車道走過去，所以才會走快車道，撞到的地點
        大約就在路中心那裡，刮痕應該就是撞到的地方，剛好就在分向線，撞到倒
        地後，告訴人車頭往左邊，被告車頭也是往同一邊」等語明確；衡諸高雄市
        政府警察局前鎮分局至事故現場處理時所測繪之道路交通事故調查報告表所
        呈，事故路段佛公路為市區道路，呈南北向，事故後告訴人所騎乘之輕型機
        車於岔路口之佛公路北向與南向快車道間，頭西尾東，距佛公路一六巷南
        側巷邊延伸線四點三公尺、後輪四點二公尺，後輪並距北向快慢車道分隔線
        延伸線三點公尺，其左側北向快車道留有二點六公尺刮痕，被告之重型機
        車停於告訴人輕型機車右側一點公尺處，距南向快慢車道分隔線前輪二點
        二公尺、右後輪三點四公尺等位置形態，再參諸被告與告訴人雙方機車行向
        、路線、路況及撞擊點為被告重型機車左前車身與告訴人輕型機車車頭等相
        關狀況，足認被告未讓行進中之告訴人機車先行，即貿然駕駛重型機車起駛
        前進，致告訴人駕駛機車撞上被告乙情，堪以認定。
  （二）按行車於起步前應注意前後左右有無障礙或車輛行人，並應讓行進中之車輛
        行人優先通行，道路交通安全規則第八十九條第一項第六款定有明文。被告
        考領適當駛執照，已據其陳明在卷，對於前揭規定自不得諉為不知，且該規
        定之義務亦為被告應注意並能注意之事項。而肇事當時天候晴、日間自然光
        線、市區道路○路面乾燥無缺陷、無障礙物、視距良好，又依被告之智識、
        能力亦無不能注意之情事，詎竟疏未注意讓行進中之告訴人先行通過，即貿
        然起駛前進，致告訴人見狀閃避不及而發生擦撞致生事故，被告顯有過失甚
        明。佐以本件車禍事故，經送高雄市政府建設局車輛行車事故鑑定委員會及
        高雄市車輛行車事故覆議鑑定委員會鑑定結果，咸認被告起駛前未讓行進中
        之被害人先行，為本案肇事原因，有高雄市政府建設局車輛行車事故鑑定委
        員會八十九年十一月二十三日高市鑑字第八九一○○八九號鑑定意見書、高
        雄市車輛行車事故覆議鑑定委員會九十年五月二十四日九十高市覆字第七一
        三號函各乙份附卷可參。而告訴人因本件車禍受有右股骨骨折之傷害，亦有
        高雄市立小港醫院九十年二月一日九十診字第○○一九號甲種診斷證明書乙
        紙存卷足憑，是被告之過失行為與告訴人之受傷顯有相當因果關係。本件事
        證明確，被告過失傷害犯行堪予認定。
二、核被告所為，係犯刑法第二百八十四條第一項前段過失傷害罪。被告於肇事後，
    經民眾報警，在處理員警至事故現場調查時，即自承為肇事者，此經證人即至現
    場處理員警黃賢良到庭陳述明確，並接受裁判，核與刑法第六十二條前段自首規
    定相符，依法應減輕其刑。爰審酌被告之素行尚可，有本院被告院內索引卡紀錄
    表，及臺灣高等法院被告全國前案紀錄表各一份附卷可參，被告起步時未讓行進
    中之車輛先行之過失情節、告訴人受傷程度，被告於肇事後迄未與告訴人達成和
    解等一切情狀，量處如主文之刑，並諭知易科罰金之折算標準。又被告於行為後
    ，刑法第四十一條已於九十年一月四日修正，並於同月十日公布、十二日施行，
    其修正公布為第四十一條第一項為︰「犯罪最重本刑為五年以下有期徒刑以下之
    罪，而受六月以下有期徒刑或拘役之宣告，因身體、教育、職業或家庭之關係，
    執行顯有困難者，得以一元以上三元以下折算一日，易科罰金。但卻因不執行所
    宣告之刑，難收矯正之效，或難以維持秩序者，不在此限」，新舊法比較結果，
    修正後之規定較修正前條件放寬，依刑法第二條第一項前段規定，自應適用修正
    後刑法第四十一條第一項之規定諭知易科罰金之折算標準。
據上論斷，應依刑事訴訟法第二百九十九條第一項前段，刑法第二條第一項前段、二
百八十四條第一項前段、第六十二條前段、第四十一條第一項，罰金罰鍰提高標準條
例第一條前段、第二條，判決如主文。
中      華      民      國      九十      年      十二    月    二十    日
                                  臺灣高雄地方法院刑事第四庭
                                             審判長法官    黃建榮
                                                   法官    盧怡秀
                                                   法官    莊珮君
右正本證明與原本無異。
如不服本判決，應於判決送達後十日內，向本院提出上訴狀。
                                                 書記官    王高山
中      華      民      國     九十      年      十二     月   二十一   日
附錄本判決論罪科刑法條：
中華民國刑法第二百八十四條
 (過失傷害罪)
因過失傷害人者，處六月以下有期徒刑、拘役或五百元以下罰金，致重傷
者，處一年以下有期徒刑、拘役或五百元以下罰金。
從事業務之人，因業務上之過失傷害人者，處一年以下有期徒刑、拘役或
一千元以下罰金，致重傷者，處三年以下有期徒刑、拘役或二千元以下罰
金。


司法院資訊處製作；財團法人民間司法改革基金會備份。
